【裁判字號】    97,訴,1337
【裁判日期】    980311
【裁判案由】    確認非屬派下員
【裁判全文】
臺灣板橋地方法院民事裁定              97年度訴字第1337號
原      告  丙○○
            戊○○
            甲○○
            己○○
            乙○○
共      同
訴訟代理人  吳尚昆律師
            李怡卿律師
被      告  丁○○
訴訟代理人  詹順發律師
上列當事人間請求確認非屬派下員事件，本院裁定如下：
    主  文
原告丙○○應於收受本裁定送達五日內補繳第一審裁判費新臺幣
壹萬陸仟柒佰參拾伍元，逾期不繳，即駁回其訴。
原告戊○○應於收受本裁定送達五日內補繳第一審裁判費新臺幣
壹萬陸仟柒佰參拾伍元，逾期不繳，即駁回其訴。
原告甲○○應於收受本裁定送達五日內補繳第一審裁判費新臺幣
壹萬陸仟柒佰參拾伍元，逾期不繳，即駁回其訴。
原告己○○應於收受本裁定送達五日內補繳第一審裁判費新臺幣
壹萬陸仟柒佰參拾伍元，逾期不繳，即駁回其訴。
原告乙○○應於收受本裁定送達五日內補繳第一審裁判費新臺幣
壹萬陸仟柒佰參拾伍元，逾期不繳，即駁回其訴。
    理  由
一、按訴訟標的之價額，由法院核定；核定訴訟標的之價額，以
    起訴時之交易價額為準；無交易價額者，以原告就訴訟標的
    所有之利益為準；法院因核定訴訟標的之價額，得依職權調
    查證據；訴訟標的之價額不能核定者，以民事訴訟法第466
    條所定不得上訴第三審之最高利益額數加10分之1 定之，該
    法第77條之1 第1 項、第2 項、第3 項、第77條之12分別定
    有明文。
二、本件原告起訴請求確認其等非屬祭祀公業李進興公之派下員
    ，均未據繳納裁判費。查祭祀公業，為某死亡者後裔公同共
    有祀產之總稱，故所謂派下權，不僅為身分權，亦為財產權
    ，是原告因爭執派下權存否而提起訴訟，自屬因財產權而起
    訴，訴訟標的價額應以原告如獲勝訴判決所得受之客觀上利
    益定之（最高法院83年臺抗字第161 號判例意旨參照）。又
    原告迄今並未查報其如獲勝訴判決所得受之客觀上利益，僅
    謂其縱獲本案之勝訴判決，亦無實質取得財產上之利益等語
    （見民國98年1 月16日民事陳報狀第1 至2 頁），自應認本
    件訴訟標的價額不能核定，且原告5 人之訴訟標的各別，故
    依民事訴訟法第77條之12之規定，應以同法第466 條所定不
    得上訴第三審之最高利益額數加10分之1 即為新臺幣（下同
    ）1,650,000 元分別定其訴訟標的價額，原告均應徵第一審
    裁判費17,335元，其等僅繳納600 元【計算式：3,000 ÷5
    ＝600 】，尚不足16,735元，限原告於本裁定送達後5 日內
    補繳，逾期不繳，即駁回其訴。
三、至最高法院72年臺抗字第371 號判例意旨雖謂「確認祭祀公
    業派下權存在與否事件，係因財產權而起訴，其訴訟標的價
    額之核定，應依登記公業之總財產價額中訟爭派下權所佔之
    比例，計算其價額。」惟該案訴訟係由原告起訴請求確認被
    告就祭祀公業之派下權不存在，如其獲勝訴判決，其就祭祀
    公業所得主張享有公同共有財產權利之比例即因被告不得主
    張派下權存在而增加，而本案訴訟係由原告起訴請求確認其
    本身就祭祀公業之派下權不存在，如其獲勝訴判決，即確定
    不得主張享有祭祀公業公同共有財產權利，二者顯有不同，
    後者自不宜逕以訟爭派下權佔祭祀公業總財產價額之比例計
    算其訴訟標的之價額，附此敘明。
中    華    民    國    98    年    3     月    11    日
                  民事第三庭審判長法  官  朱耀平
                                  法  官  張紫能
                                  法  官  王瑜玲
以上正本證明與原本無異
如不服本裁定關於訴訟標的價額之核定，得於收受裁定正本後10
日內向本院提出抗告狀，並繳納抗告裁判費新臺幣1,000 元整。
中    華    民    國    98    年    3     月    12    日
                                  書記官  黃美雲


司法院資訊處製作；財團法人民間司法改革基金會備份。
